【裁判字號】    95,交上訴,2140
【裁判日期】    951031
【裁判案由】    公共危險
【裁判全文】
臺灣高等法院臺中分院刑事判決      95年度交上訴字第2140號
上  訴  人
即  被  告  乙○○
上列上訴人因公共危險等案件，不服臺灣臺中地方法院95年度交
訴字第102號中華民國95年8月3日第一審判決（起訴案號：臺灣
臺中地方法院檢察署95年度偵字第8869號），提起上訴，本院判
決如下：
    主  文
上訴駁回。
    事  實
一、乙○○於民國（下同）95年2月21日凌晨，駕駛車牌號碼Ｎ
    Ｒ—6388號自小客車之動力交通工具，沿台中市北屯區○○
    ○路往太原路方向行駛，於同日凌晨2時55分許，行至旱溪
    東路與太原路口前時，應注意駕駛汽車應遵守道路速限標誌
    或標線之規定，於無速限號誌行車時，車速不得超過50公里
    ；且行車應在遵行車道內行駛，不得駛入來車之車道內；並
    應注意車輛行駛時之車前狀況，隨時採取必要之安全措施，
    且依當時天候、視線、路況等情事，並無不能注意之情事，
    詎乙○○竟疏未注意，貿然以時速70公里之速度超速行駛，
    且未注意車前狀況，遽行駛入來車之車道內，而在來車道內
    撞及正沿旱溪東路往精武路方向行駛而由丙○○所騎乘車牌
    號碼ＸＮ2—723號之重型機車，以致丙○○人車倒地，因而
    受有左側肘部嚴重扯裂幾近斷臂、左側前臂壓碎傷合併橈骨
    與尺骨開放性骨折、橈神經毀損喪失功能、前臂伸肌腱及肌
    肉壞死、前臂細菌感染合併骨髓炎等傷害。乙○○於肇事後
    ，復另行起意，未報警處理或採取救護及其他必要措施，即
    逕行駕車逃逸，嗣經警循線查獲。
二、案經丙○○訴由台中市警察局第五分局報告台灣台中地方法
    院檢察署檢察官偵查起訴。
    理  由
一、上揭犯罪事實，業據上訴人即被告（下稱被告）乙○○於原
    審及本院審理時分別供認不諱（見原審卷第14頁、第19頁至
    第20頁、第48頁及本院卷第18頁至第19頁、第29頁至第30頁
    ），核與告訴人丙○○指訴之情節相符，並有道路交通事故
    現場圖1份、道路交通事故調查報告表（一）、（二）各1紙
    及現場照片23幀等在卷可稽（見警卷第10頁至第12頁、第17
    頁至第19頁）。又告訴人丙○○確因車禍致受有左側肘部嚴
    重扯裂幾近斷臂、左側前臂壓碎傷合併橈骨與尺骨開放性骨
    折、橈神經毀損喪失功能、前臂伸肌腱及肌肉壞死、前臂細
    菌感染合併骨髓炎等傷害，亦有診斷證明書1紙附卷可按（
    見警卷第13頁），事證至為明確。
二、按行車速度，依速限標誌或標線之規定，無標誌或標線者，
    行車速度不得超過50公里；汽車在雙向二車道行駛時，應在
    遵行車道內行駛，不得駛入來車之車道內；汽車行駛時，駕
    駛人應注意車前狀況，並隨時採取必要之安全措施，道路交
    通安全規則第93條第1項第1款、第94條第3項、第97條第1款
    、第2款分別定有明文。查本件被告係考領有汽車駕駛執照
    之人，業據其自承在卷（見本院卷第19頁），自應注意上開
    規定，且肇事路段，天候晴天，夜間有照明，並無障礙物，
    速限為50公里，有上開道路交通事故調查報告表（一）足按
    ，並無不能注意之情事，詎被告竟疏未注意及此，貿然以時
    速70公里之速度超速行駛，且未注意車前狀況，遽行侵入來
    車道內，以致在來車道內撞及告訴人所駕駛之上開重型機車
    ，其行為自有過失，且其過失行為與告訴人之受傷間，具有
    相當因果關係。另被告肇事後，確未報警處理或採取救護及
    其他必要措施，即逕行駕車逃逸，除據被告自白在卷外，並
    有上開道路交通事故調查報告表（二）足憑。是被告之上開
    犯行，均堪以認定。
三、按當事人或辯護人於法院調查證據時，知被告以外之人於審
    判外之陳述不得為證據之情形，而未於言詞辯論終結前聲明
    異議者，視為同意作為證據，刑事訴訟法第159條之5第2項
    定有明文。查本件被告對於告訴人於審判外之陳述之證據能
    力，僅表示沒有意見（見本院卷第18頁至第19頁），並未於
    言詞辯論終結前聲明異議，依刑事訴訟法第159條之5第2項
    之規定，視為同意作為證據。且本院審酌告訴人言詞陳述作
    成時並非在非自由意志之情況下所為之陳述，認該言詞陳述
    適當，依同條第1項之規定，自得為證據。
四、又被告行為後，刑法業於94年2月2日修正公布，並於95年7
    月1日施行。按行為後法律有變更者，適用行為時之法律，
    但行為後之法律有利於行為人者，適用最有利於行為人之法
    律，此為修正後刑法第2條第1項所明定。此條規定乃與刑法
    第一條罪刑法定主義契合，而貫徹法律禁止溯及既往原則，
    係規範行為後法律變更所生新舊法律比較適用之準據法，是
    刑法第2條本身雖經修正，但刑法第2條既屬適用法律之準據
    法，本身尚無比較新舊法之問題，應一律適用裁判時之現行
    刑法第二條規定以決定適用之刑罰法律，先予說明。又以本
    次刑法修正之比較新舊法，應就罪刑有關之共犯、未遂犯、
    想像競合犯、牽連犯、連續犯、結合犯，以及累犯加重、自
    首減輕暨其他法定加減原因（如身分加減）與加減例等一切
    情形，本於統一性及整體性原則，綜其全部罪刑之結果而為
    比較（最高法院95年度第8次刑庭會議決議參照）。是修正
    前刑法第51條規定：「數罪併罰，分別宣告其罪之刑，依左
    列各款定其應執行者：」其中第5款規定：「宣告多數有期
    徒刑者，於各刑中之最長期以上，各刑合併之刑期以下，定
    其刑期。但不得逾20年」，修正後刑法第51條第5款規定：
    「宣告多數有期徒刑者，於各刑中之最長期以上，各刑合併
    之刑期以下，定其刑期。但不得逾30年。」，比較新舊法律
    結果，修正後之規定並非較有利於行為人，依刑法第2條第1
    項前段之規定，仍應依修正前刑法第51條第5款之規定定被
    告應執行之刑。另總統於95年5月19日公布增定刑法施行法
    第1條之1，規定：「中華民國94年1月7日刑法修正施行後，
    刑法分則編所定罰金之貨幣單位為新臺幣。94年1月7日刑法
    修正時，刑法分則編未修正之條文定有罰金者，自94年1月7
    日刑法修正施行後，就其所定數額提高為30倍。但72年6 月
    26日至94年1月7日新增或修正之條文，就其所定數額提高為
    3倍」，及刑法第33條第5款就罰金刑部分修正為：「新臺幣
    一千元以上，以百元計算之」等規定，是關於刑法第284條
    第1項前段之過失傷害罪，有關罰金刑之本刑已提高，比較
    新舊法律之規定，修正後之規定對被告並非較為有利，依刑
    法第2條第1項之規定，亦應適用修正前刑法第284條第1項前
    段之規定處斷。均合先說明。
五、核被告所為，係犯刑法第284條第1項前段之過失傷害罪及同
    法第184條之4之肇事逃逸罪。至其所犯之上開2罪間，犯意
    各別，行為互異，應分論併罰。原審調查後，適用刑法第2
    條第1項前段、第184條之4、修正前刑法第284條第1項前段
    、第33條第5款、第51條第5款、罰金罰鍰提高標準條例第1
    條前段，並審酌被告之過失程度嚴重，告訴人所受之傷勢雖
    未達修正前刑法第10條第4項第4款所規定之重傷害程度，惟
    其傷勢仍嚴重，其左側前臂預期術後，僅得回復極差之功能
    （詳參中國醫藥大學附設醫院95年7月13日院管檔字第09507
    02517號函）及被告於嚴重車禍肇事後並未留於現場協助救
    護而逃逸，惡性非輕，並嚴重影響社會安全秩序，被告犯後
    雖坦承犯行，但迄今仍未與告訴人達成和解之犯後態度等一
    切情狀，量處被告過失傷害罪部分有期徒刑4月，肇事逃逸
    罪部分有期徒刑1年，並定其應執行刑為有期徒刑1年2月，
    認事用法核無違誤，量刑亦妥適。至被告上訴意旨雖指摘原
    判決量刑過重云云，但查量刑係屬事實審法院之職權，苟無
    違背法定刑之規定或顯然不當，即難指為違法。本件原審審
    酌上開情節，量處被告過失傷害罪部分有期徒刑4月，肇事
    逃逸罪部分有期徒刑1年，並定其應執行刑為有期徒刑1年2
    月，核無違背法定刑之規定，亦無顯然不當之情形，尚難指
    為違法。是被告之上訴，並無理由，應予駁回。
六、據上論結，應依刑事訴訟法第368條，判決如主文。
本案經檢察官甲○○到庭執行職務。
中    華    民    國    95    年    10    月    31    日
               刑事第八庭  審判長法  官  羅  得  村
                                 法  官  陳  宏  卿
                                 法  官  劉  榮  服
上列正本證明與原本無異。
除肇事逃逸罪部分得上訴外，餘不得上訴。
如不服本判決應於收受送達後十日內向本院提出上訴書狀，其未
敘述上訴之理由者並得於提起上訴後十日內向本院補提理由書（
均須按他造當事人之人數附繕本）。
                                 書記官  周  巧  屏
中    華    民    國    95    年    11    月    1     日
附錄論罪科刑法條
刑法第185條之4
駕駛動力交通工具肇事，致人死傷而逃逸者，處六月以上五年以
下有期徒刑。
刑法第284條
因過失傷害人者，處六月以下有期徒刑、拘役或五百元以下罰金
，致重傷者，處一年以下有期徒刑、拘役或五百元以下罰金。
從事業務之人，因業務上之過失傷害人者，處一年以下有期徒刑
、拘役或一千元以下罰金，致重傷者，處三年以下有期徒刑、拘
役或二千元以下罰金。
                                                      Ｆ


司法院資訊處製作；財團法人民間司法改革基金會備份。
